【裁判字號】    89,重訴,657
【裁判日期】    890828
【裁判案由】    損害賠償
【裁判全文】
臺灣臺中地方法院民事判決  八十九年度重訴字第六五七號
    原      告    甲○○
                  乙○○
    右二人共同
    訴訟代理人    黃燕光律師
    被      告    丙○○      .
右當事人間請求損害賠償事件，由本院交通法庭裁定移送民事庭（八十九年度交附民
字第七八號），本院判決如左：
    主    文
被告應給付原告甲○○新台幣壹拾陸萬陸仟貳佰玖拾伍元，及自民國八十八年十二月
二十八日起至清償日止按年息百分之五計算之利息。
被告應給付原告乙○○新台幣貳拾玖萬壹仟貳佰捌拾柒元，及自民國八十八年十二月
二十八日起至清償日止按年息百分之五計算之利息。
被告應給付原告新台幣壹萬玖仟肆佰玖拾捌元，及自民國八十八年十二月二十八日起
至清償日止按年息百分之五計算之利息。
原告其餘之訴駁回。
訴訟費用由被告負擔十三分之一；餘由原告負擔。
本判決第一項於原告甲○○以新台幣伍萬伍仟元，第二項於原告乙○○以新台幣玖萬
柒仟元，第三項於原告以新台幣陸仟伍佰元，為被告供擔保後，各得假執行；但被告
如於假執行程序實施前，分別以新台幣壹拾陸萬陸仟貳佰玖拾伍元為原告甲○○預供
擔保，以新台幣貳拾玖萬壹仟貳佰捌拾柒元為原告乙○○預供擔保，以新台幣壹萬玖
仟肆佰玖拾捌元為原告預供擔保，各得免為假執行。
原告其餘假執行之聲請駁回。
    事    實
甲、原告方面：
  一、聲明：
    （一）被告應給付原告甲○○新台幣（下同）三百三十六萬六千二百九十五元，
          應給付原告乙○○三百零九萬一千二百八十七元，應給付原告等一萬九千
          八百八十八元；及均自被告收受起訴狀繕本翌日即民國（下同）八十八年
          十二月二十八日起至清償日止按年息百分之五計算之利息。
    （二）願供擔保，請准予宣告假執行。
  二、陳述：
    （一）被告於八十八年六月三日上午九時三十分許，駕駛車牌號碼Β七—０二八
          三號自小客車，沿台中縣豐原市○○街，由東向西方向行駛，途經豐南街
          與育德街之交叉路口時，原應注意「行車速度，在市區道路，時速不得超
          過四十公里」、「汽車行駛時，駕駛人應注意車前狀況，並隨時採取必要
          之安全措施」，且依當時情形，又無不能注意之情形，竟疏於注意，而以
          時速六十公里以上之速度駕駛車輛，且疏未注意車前狀況，當時適有被害
          人即原告甲○○之妻、原告乙○○之女陳美合騎乘車號ＴＨＧ—六六六號
          機車，沿台中縣豐原市○○街欲左轉育德街，遂遭被告所駕之前揭自用小
          客車撞擊，陳美合倒地後受有第五、六頸椎骨折脫位併四肢癱瘓之傷害，
          經送醫後於八十八年七月九日上午十時十三分因心肺衰竭不治死亡。
    （二）原告甲○○為被害人陳美合之夫、原告乙○○為被害人陳美合之父，因被
          告上開過失行為，原告支出下列之費用，爰依侵權行為及繼承之法律關係
          請求損害賠償：
        １醫療費部份：被害人陳美合受傷後在臺灣省立豐原醫院治療，支付醫療費
          一千四百七十八元，在澄清醫院治療花費醫療費一萬八千四百一十元，共
          計一萬九千八百八十八元（扣除健保給付之自付額部份），原告等本於繼
          承之法律關係請求。
        ２扶養費部份：被害人為原告乙○○之女，對原告乙○○有法定扶養義務。
          原告乙○○係於民國二年十月二十一日生，於八十八年七月九日被害人死
          亡時，其年為八十五歲八月又十八日，平均餘命為五‧六五年（願以五年
          計算），按現行所得稅稅率條例之規定，七十歲以上之人其扶養費為每年
          十萬元，故可得扶養費五十萬元，被害人亡故時，原告尚有其他子女四人
          ，此扶養費應由五人分擔，即原告可向被告請求給付十萬元，一次給付依
          霍夫曼計算式扣除中間利息，為九萬一千二百八十七元。
        ３殯葬費：被害人因本件車禍亡故，由原告甲○○料理喪葬事宜，共計花費
          三十六萬六千二百九十五元，應由被告賠償與原告甲○○。
        ４慰藉金：被害人陳美合為原告甲○○之妻，原告乙○○之女，均為至親，
          被害人遭此橫禍喪失生命，一為中年喪偶，一為老年喪女，原告二人精神
          上之痛苦，非筆墨文字能形容，故各請求精神慰藉金三百萬元。
    （四）原告甲○○高工畢業，原任汽車檢驗員，平均月入四萬元，目前無工作，
          名下不動產係現住的房屋，價值約三、四百萬。原告乙○○年紀很高，沒
          有工作，且老年癡呆，平常由被害人陳美合之弟弟陳瑞昌照顧。已領到強
          制汽車責任險賠償金一百二十萬元等語。
  三、證據：提出乙○○共同戶之戶籍謄本一份、八十七年兩性平均簡易生命表、臺
      灣省立豐原醫院醫療費用收據影本四紙、澄清醫院醫療費用收據影本三紙、殯
      葬費單據影本十三紙等為證。
乙、被告方面：被告未於最後言詞辯論期日到場，據其前到場所為之聲明或陳述如左
    ：
  一、聲明：
    （一）駁回原告之訴及其假執行之聲請。
    （二）如受不利之判決，願供擔保，免為假執行。
  二、陳述：
    （一）對於被害人死亡之原因有疑問，該事故不是一個人的錯。
    （二）高職畢業，任職毛刷公司技術師，月薪二萬七千元，名下無不動產或其他
          財產等語。
丙、本院依職權調閱臺灣高等法院台中分院八十九年度交上易字第一三八四號（含相
    驗卷、八十八年度偵字第二二八一二號偵查卷及八十八年度交易字第六九二號卷
    ）刑事卷宗全卷。
    理      由
一、被告未於最後言詞辯論期日到場，核無民事訴訟法第三百八十六條所列各款情形
    ，爰依原告聲請，由其一造辯論而為判決。
二、本件原告主張被告於八十八年六月三日上午九時三十分許，駕駛車牌號碼Β七—
    ０二八三號自小客車，沿台中縣豐原市○○街，由東向西方向行駛，途經豐南街
    與育德街之交叉路口時，原應注意「行車速度，在市區道路，時速不得超過四十
    公里」、「汽車行駛時，駕駛人應注意車前狀況，並隨時採取必要之安全措施」
    ，且依當時情形，又無不能注意之情形，竟疏於注意，而以時速六十公里以上之
    速度駕駛車輛，且疏未注意車前狀況，當時適有被害人即原告甲○○之妻、原告
    乙○○之女陳美合騎乘車號ＴＨＧ—六六六號機車，沿台中縣豐原市○○街欲左
    轉育德街，遂遭被告所駕之前揭自用小客車撞擊，陳美合倒地後受有第五、六頸
    椎骨折脫位併四肢癱瘓之傷害，經送醫後於八十八年七月九日上午十時十三分因
    心肺衰竭不治死亡等情，業經法院判決丙○○過失致人於死有罪在案，並有原告
    提出之戶籍謄本一份、臺灣省立豐原醫院醫藥費單據影本四紙、澄清醫院醫療費
    單據影本三紙、殯葬費單據影本十三紙、八十七年兩性平均簡易生命表等為證。
    被告未於最後言詞辯論期日到場，據其前次到場之聲明、陳述，雖不否認有過失
    ，惟辯稱：對於被害人死亡之原因有疑問，該事故不是一個人的錯云云。經查本
    件經本院依職權調閱臺灣高等法院台中分院八十九年度交上易字第一三八四號（
    含相驗卷、八十八年度偵字第二二八一二號偵查卷及八十八年度交易字第六九二
    號）刑事卷宗全卷，依卷附之現場圖所示，被害人機車被撞倒地刮地痕起點在交
    叉路口附近，機車被撞後退刮地一段距離後，小客車剎車左輪長約十一‧二公尺
    、右輪長約八‧五公尺後停車，被告駕駛自小客車行經交叉路口，未減速反超速
    行駛且預見狀況未採取安全措施，於閃避不明車輛時，撞及已達路口中心處開始
    左轉之機車，為肇事原因，且被告於警訊中亦自承：「當時車速約六十公里……
    ，有看見陳美合騎機車於路中央。」是足認被害人業已達中心處開始轉彎，因認
    無肇事原因，臺灣省車輛行車事故覆議鑑定委員會亦同此認定，有該委員會覆函
    一紙附於刑事卷可稽，從而，被告之抗辯，委無足採，堪信原告之主張為真正。
三、按因故意或過失，不法侵害他人之權利者，負損害賠償責任；又不法侵害他人致
    死者，對於支出殯葬費之人，亦應負損害賠償責任；被害人對於第三人負有法定
    扶養義務者，加害人對於該第三人亦應負損害賠償責任；另不法侵害他人致死者
    ，被害人之父、母、子、女及配偶，雖非財產上之損害，亦得請求賠償相當之金
    額。民法第一百八十四條第一項、第一百九十三條第一項、第一百九十二條、第
    一百九十四條分別定有明文。爰就原告所為請求，審酌如后：
  （一）醫療費用：原告主張原告甲○○為被害人陳美合之夫、原告乙○○為被害人
        陳美合之父，被害人陳美合受傷後在臺灣省立豐原醫院治療，支付醫療費一
        千四百七十八元，在澄清醫院治療花費醫療費一萬八千四百一十元，共計一
        萬九千八百八十八元（扣除健保給付之自付額部份）等情，業據其提出戶籍
        謄本一份、臺灣省立豐原醫院醫藥費單據影本四紙、澄清醫院醫療費單據影
        本三紙等為證，而上開單據之真正，被告到場並未爭執，自堪信為真實。惟
        本院審酌其中於澄清醫院所支出之診斷書費三百九十元，核非醫療之必要費
        用，應予扣除。按被害人因傷致死，其生前因傷害所支出之醫藥費，被害人
        之繼承人得依繼承關係，主張繼承被害人之損害賠償請求權，由全體繼承人
        向加害人請求賠償。從而原告依繼承之法律關係，得請求被告賠償被害人陳
        美合支出之醫療費用一萬九千四百九十八元（即00000-000＝19489），逾此
        部份，為無理由，應予駁回。
  （二）殯葬費用：查被害人因本件車禍亡故，由原告甲○○料理喪葬事宜，共計花
        費三十六萬六千二百九十五元，業據提出殯葬費用收據十三紙為證，經衡量
        被害人身分、地位、經濟狀況再核其花費項目，均屬葬禮所需，且為被告所
        不爭執，應予准許。
  （三）扶養費用：觀諸卷附之戶籍謄本所載，原告乙○○為被害人陳美合之父，直
        系血親相互間有扶養之義務，原告應受養贍之權利受侵害，得因此訴請被告
        賠償。原告乙○○為二年十月二十一日生，依其提出之臺灣省簡易生命表民
        國八十七年兩性平均餘命表，其平均餘命為五‧六五年，原告陳明願以五年
        計算（見本院八十九年八月十四日言詞辯論筆錄），並按現行所得稅稅率條
        例之規定，七十歲以上之人其扶養費為每年十萬元，依霍夫曼式扣除中間利
        息，核算之結果，原告乙○○所得受扶養費為四十五萬六千四百三十七元（
        100000×4.0000000＝456437，元以下四捨五入，以下同），又原告乙○○
        除陳美合外，尚有四名子女，業據原告陳明在卷，並有戶籍謄本可稽，是陳
        美合應負擔五分之一之扶養義務，從而原告乙○○請求九萬一千二百八十七
        元（456437÷5＝91287），為有理由，應予准許。
  （四）精神慰藉金部分：查被害人陳美合為原告甲○○之妻，原告乙○○之女，均
        為至親，被害人遭此橫禍喪失生命，一為中年喪偶，一為老年喪女，原告二
        人確因此次車禍，精神上受有極大之痛苦，洵堪認定。本院斟酌實際情況，
        及兩造分別如事實欄所載之知識程度、身分、地位、經濟能力、原告所受痛
        苦等情，認原告所得請求賠償之精神慰撫金，原告甲○○以一百萬元為相當
        ，原告乙○○以二十萬元為相當，逾此數額之請求，為無理由，應予駁回。
  （五）又，原告甲○○依強制汽車責任保險法已領取一百二十萬元之保險金，業據
        其陳明在卷（見八十九年八月二日言詞辯論筆錄）。基於同一損害不能重複
        請求賠償之法理，該法第三十條規定：「保險人依本法規定給付之保險金，
        視為加害人或被保險人損害賠償金額之一部分；加害人或被保險人受賠償請
        求時，得扣除之。」是以，原告甲○○關於已獲賠償之一百二十萬元部份，
        即應予扣除之。
四、綜上所述，原告本於侵權行為及繼承之法律關係，請求被告給付原告甲○○十六
    萬六千二百九十五元（即366295＋0000000－000000＝166295），給付原告乙○
    ○二十九萬一千二百八十七元（即91287＋200000＝291287），給付原告一萬九
    千四百九十八元；及均自被告收受起訴狀繕本翌日即八十八年十二月二十八日起
    至清償日止，按年息百分之五計算之利息，為有理由，應予准許；逾此部份之請
    求為無理由，應予駁回。
五、兩造均陳明願供擔保，請准宣告假執行或免為假執行，關於原告勝訴部份，經核
    均無不合，爰各酌定相當之擔保金額，併准許之。至原告敗訴部份，其假執行之
    聲請，已失所附麗，應予駁回。
六、據上論結，本件原告之訴為一部有理由，一部無理由，依民事訴訟法第三百八十
    五條第一項、第七十九條但書、第八十五條第一項前段、第三百九十條第二項、
    第三百九十二條，判決如主文。
中      華      民      國    八十九    年      八      月    二十八    日
                                        臺灣臺中地方法院民事第三庭
~B法      官  許冰芬
右為正本，係照原本作成。
如對本判決上訴，須於判決送達後二十日內，向本院提出上訴狀，同時表明上訴理由
；如已於本判決宣示後送達前提起上訴者，應於判決送達後十日內補具上訴理由（按
他造當事人之人數附繕本）。
中      華      民      國    八十九    年      八      月     二十八    日
~B法院書記官  田靜嫺


司法院資訊處製作；財團法人民間司法改革基金會備份。
